臺灣花蓮地方法院民事裁定
111年度家暫字第4號
                                      111年度家暫字第5號
聲  請  人  黃忠賢  



相  對  人  劉阿森  


關  係  人  黃淑貞  

            黃劉乾  

上列聲請人因聲請對劉阿森為監護宣告事件，聲請暫時處分，本
院裁定如下：
　　主　文
本院111年度監宣字第21號監護宣告事件裁判確定或終結前，就
相對人之財產為以下暫時處分：相對人所有如附表所示之不動產
，禁止為讓與、設定負擔及其他一切處分行為。
其餘聲請駁回。
　　理　由
一、聲請意旨略以：相對人劉阿森為聲請人黃忠賢之配偶、關係
    人黃淑貞、黃劉乾之母，聲請人前對相對人提起監護宣告之
    聲請，經本院以111年度監宣字第21號受理在案。聲請人與
    相對人已年邁，所需醫療看護等費用甚鉅，相對人名下花蓮
    縣○○鄉○○段0地號土地、同段6地號土地、同段6-1地號土地
    （以下合稱系爭土地），是聲請人與相對人生活之重要依靠
    ，但系爭土地所有權狀及相對人之身分證、健保卡、身心障
    礙手冊、印章等物品，均由黃劉乾保管，聲請人多次向黃劉
    乾請求交付系爭土地所有權狀未果。黃劉乾將相對人安置於
    花蓮縣私立玉里老人長期照護中心（下稱玉里長照中心），
    玉里長照中心依黃劉乾之意見，拒絕讓聲請人接相對人返家
    及與相對人通電話。此外，相對人行動不便，無法自行於法
    院指定期日前往醫療院所鑑定，玉里長照中心、黃劉乾不讓
    聲請人、黃淑貞與相對人通話，黃劉乾亦不回應家人電話。
    為維護相對人名下不動產，並使相對人可依法院指定期日前
    往鑑定，爰聲請核發暫時處分，請求禁止相對人處分其名下
    之系爭土地，並請求玉里長照中心及黃劉乾應協助相對人於
    指定期日前往醫療院所鑑定等語。
二、按法院就已受理之家事非訟事件，除法律別有規定外，於本
    案裁定確定前，認有必要時，得依聲請或依職權命為適當之
    暫時處分。但關係人得處分之事項，非依其聲請，不得為之
    。關係人為前項聲請時，應表明本案請求、應受暫時處分之
    事項及其事由，並就得處分之事項釋明暫時處分之事由。第
    1項暫時處分，得命令或禁止關係人為一定行為、定暫時狀
    態或為其他適當之處置。關於得命暫時處分之類型及其方法
    ，其辦法由司法院定之，家事事件法第85條第1項至第4 項
    定有明文。次按暫時處分，非有立即核發，不足以確保本案
    聲請之急迫情形者，不得核發，家事非訟事件暫時處分類型
    及方法辦法第4條亦有明文。衡諸暫時處分之立法本旨，係
    為因應本案裁定確定前之緊急狀況，避免本案請求不能或延
    滯實現所生之危害，是確保本案聲請之急迫性及必要性即為
    暫時處分之事由，應由聲請暫時處分之人，提出相當證據以
    釋明之。　
三、經查：
　㈠聲請人對相對人聲請為監護宣告，經本院以111年度監宣字第
    21號監護宣告事件審理中，業經本院調閱該卷宗核閱無訛，
    是聲請人就本院已受理之家事非訟事件，在裁定確定前提起
    本件暫時處分之聲請，於法有據。
　㈡聲請人聲請就相對人如附表所示之系爭土地聲請禁止處分之
    部分（即本院111年度家暫字第4號事件），業據提出系爭土
    地第一類登記謄本、身心障礙證明等件為證（見本院111年
    度家暫字第4號卷第43-54頁），復依關係人黃淑貞、黃劉乾
    所述，相對人曾有腦積水之情形（見本院111年度監宣字第2
    1號卷第121、123頁），則依相對人目前身心狀況，是否仍
    有健全判斷能力處分資產，或有效授權他人代為保管處置，
    易生疑義，仍尚須待本案監護宣告程序鑑定判斷後，方可杜
    絕疑義。而聲請人主張相對人目前經黃劉乾安置於玉里長照
    中心，聲請人、黃淑貞無法與相對人通話聯繫，亦據其提出
    通訊軟體對話截圖為佐（見本院111年度家暫字第4號卷第55
    -60頁），為避免後續相對人之配偶、子女就相對人之財產
    處分另起爭執，並顧及相對人目前之財產，係為將來支付其
    本身照顧、醫療等費用所需，認目前確有先行核發如主文第
    1項所示內容暫時處分之急迫性與必要性。是聲請人此部分
    之聲請，為有理由，應予准許，爰裁定如主文第1項。
　㈢至聲請人聲請命黃劉乾、玉里長照中心協助相對人於指定期
    日前往指定醫療院所進行鑑定部分（即本院111年度家暫字
    第5號事件），黃劉乾已配合法院於111年2月17日攜同相對
    人到指定醫院進行精神鑑定，有本院報到單、訊問筆錄在卷
    為憑（見本院111年度監宣字第21號卷第117-128頁），堪認
    黃劉乾並無阻止或妨礙本件監護宣告鑑定程序之情，故聲請
    人此部分聲請，顯難認正當而具必要性，為無理由，應予駁
    回，爰裁定如主文第2項。
四、依家事事件法第85條第1項前段，裁定如主文。　
中　　華　　民　　國　　111 　年　　3 　　月　　1 　　日
                  家事法庭    法　官  簡廷涓
以上正本係照原本作成。
如對本裁定抗告，須於裁定送達後10日之不變期間內，向本院提
出抗告狀。　　　　　　 
中　　華　　民　　國　　111 　年　　3 　　月　　4 　　日

                              書記官  鄭  儒
附表：
編號 財產標示 權利範圍  1 花蓮縣○○鄉○○段0地號土地 全部  2 花蓮縣○○鄉○○段0地號土地 全部  3 花蓮縣○○鄉○○段000地號土地 全部